最高法院刑事判決　　　　　　　　　　　　　　　九十三年度台上字第一六二０號
　　上　訴　人　乙○○
　　選任辯護人　簡坤明律師
　　上　訴　人　甲○○
　　選任辯護人　張國清律師
　　　　　　　　周燦雄律師
右上訴人等因毒品危害防制條例案件，不服台灣高等法院中華民國九十年八月八日第
二審判決（九十年度上訴字第九三號，起訴案號：台灣基隆地方法院檢察署八十八年
度偵字第九五六號、八十九年度偵緝字第一０七號），提起上訴，本院判決如左：
    主  文
原判決撤銷，發回台灣高等法院。
    理  由
本件原判決認定：上訴人乙○○與古憲鉅（乙○○之前夫，另案經檢察官偵查通緝中
）、林錦城（由原審法院八十九年度上訴字第四○三五號處理中）、楊智郎（另案經
檢察官偵查通緝中）、許耀彩（應由檢察官另行偵辦）等人，共同基於私運管制物品
第二級毒品安非他命與大陸地區所生產之大蒜進入臺灣地區販賣牟利之犯意聯絡，於
民國（下同）八十八年一月初，議定由林錦城出資新台幣（下同）四十萬元，負責在
大陸地區收購一萬六千九百八十四公斤之大蒜（完稅價格二十萬六千七百七十九元）
，並依照上訴人乙○○所交付之紙箱樣本，在大陸地區訂製同款紙箱一千個，用以裝
運安非他命及大蒜；楊智郎出資美金一萬九千元（折合新台幣約五十餘萬元），負責
在臺灣地區接貨及銷售販賣等事宜；許耀彩出資八十萬元，交由林錦城轉交予上訴人
乙○○，作為負責在臺灣地區辦理海運、報關、通關等事宜之報酬，許耀彩並於不詳
時日，在大陸地區以不詳之代價，向不詳人士販入淨重二百公斤之第二級毒品安非他
命（分裝成二百包，每包安非他命淨重一公斤）。上訴人乙○○與古憲鉅則邀璟鑫企
業有限公司（下稱璟鑫報關行）負責人即上訴人甲○○至乙○○住處告知上情後，共
同商談走私安非他命及大蒜之海運、報關及通關等事宜。上訴人甲○○為賺取不法之
高額走私報關報酬，竟與上訴人乙○○、古憲鉅等人共同基於私運管制物品第二級毒
品安非他命與大陸地區所生產之大蒜進入臺灣地區之犯意聯絡，約定由上訴人甲○○
代為安排熟識之海運公司承運，並負責代辦該批貨物之報關、通關等事宜，事成後由
古憲鉅支付甲○○一百萬元作為報酬（惟嗣林錦城、楊智郎得知後要求殺價為八十萬
元，古憲鉅應允但尚未知會上訴人甲○○）。謀議既定，林錦城、許耀彩即僱用不知
情之工人，在大陸深圳地區某冷凍廠內，將林錦城所買進之一萬六千九百八十四公斤
大蒜以其訂製之紙箱分裝成七百七十二箱，另將二百包安非他命同樣以上開紙箱分裝
成十箱（每箱裝二十包，每包安非他命淨重一公斤），並於每箱安非他命上層加裝大
蒜掩蓋，箱外則貼橘色或紅色貼紙用以區辨，裝箱完畢後，另僱用不知情之司機將上
開安非他命及大蒜連同多箱同一樣式但內容填裝中國白菜之紙箱載運至香港地區，再
於香港地區將上開安非他命、大蒜及中國白菜裝載至古憲鉅所預訂之櫃號ＨＪＣＵ0
000000號冷凍貨櫃內，裝載方式係在貨櫃內側裝載安非他命及大蒜，貨櫃外側
前三排則裝載多箱中國白菜，試圖逃避海關人員之開櫃查驗，另方面上訴人甲○○則
向不知情之華岡船務代理有限公司（下稱華岡船務公司）預訂艙位，並冒用第一級優
良廠商（免審免驗）「銘沅實業有限公司」 ( MEAN AN CO., LTD.）之名義，以進口
中國白菜（CHINESE CABBAGES）為名，將相關資料提供給華岡船務公司製作進口艙單
，再交由不知情之新海船務代理有限公司（下稱新海船務公司）於八十八年一月二十
八日在香港碼頭將該只貨櫃接運至船名MING-AMERICA（美明輪）四三Ｅ航次之貨輪上
，並於翌日（二十九日）晚間七時許運抵基隆港。上訴人乙○○與古憲鉅、林錦城、
楊智郎、許耀彩、及上訴人甲○○共同以此方式私運管制物品第二級毒品安非他命及
大陸地區所生產重量逾一千公斤之大蒜進入臺灣地區，惟上訴人甲○○於貨櫃運抵基
隆港後尚未及代辦報關、通關手續前，即遭財政部基隆關稅局會同內政部警政署保安
警察第三總隊第二大隊及法務部調查局航業海員調查處承辦人員，於八十八年一月二
十九日晚間，在基隆港西十六號碼頭處開櫃查獲，當場扣得安非他命淨重二百公斤、
大陸地區所生產之大蒜一萬六千九百八十四公斤、包裝用之紙箱十個及附表所示之物
等情。因而維持第一審依想像競合犯或併牽連犯之例，從一重分別論處上訴人乙○○
共同販賣第二級毒品累犯罪刑；上訴人甲○○共同運輸第二級毒品罪刑，駁回彼等在
第二審之上訴，固非無見。
惟查：(一)、原判決事實認定林錦城、許耀彩僱用不知情之工人，在大陸深圳地區某冷
凍廠內，將林錦城所買進之一萬六千九百八十四公斤大蒜以其訂製之紙箱分裝成七百
七十二箱，另將二百包安非他命同樣以上開紙箱分裝成十箱，並於每箱安非他命上層
加裝大蒜掩蓋等情，倘若無訛。則原判決所認定之犯罪事實中有關上訴人等走私大蒜
之總重量，除上述七百七十二箱所裝有共計一萬六千九百八十四公斤之大蒜外，理應
包括覆蓋在該十箱安非他命上層之大蒜重量在內，方與事實相符。詎原判決在未就此
詳加勾稽審究明白前，遽行判決，殊嫌速斷，並不足以昭折服。(二)、原判決事實認定
楊智郎出資美金一萬九千元（折合新台幣約五十萬餘元），負責在臺灣地區接貨及銷
售販賣事宜等情，惟於判決理由二｜(七)項內敘明：共犯林錦城迭次於第一審及原審供
稱伊出資四十萬元，楊智郎出資美金一萬九千元用來買貨……顯見共犯林錦城、楊智
郎所出資之購貨成本除用來購買大蒜外，其餘約五十餘萬元之出資額應係用以購買安
非他命運至臺灣地區販賣牟利，資作裁判論罪科刑依據之一，核其認定之事實與所載
理由，已不無齟齬，兩相矛盾。況參諸林錦城於原審九十年二月二十七日調查時所證
：「楊智郎出的錢用作運費等手續費」等語（見上訴字第九三號卷第六十八頁正面）
。益顯原判決認定之犯罪事實與所採之證據不相適合，尤難謂無證據上理由矛盾之違
法。(三)、毒品危害防制條例第十九條第一項業已明定犯該條例第四條至第九條、第十
二條、第十三條或第十四條第一項、第二項之罪者，其供犯罪所用或因犯罪所得之財
物，均沒收之，原判決就分裝安非他命之紙箱十個，單引依刑法第三十八條第一項第
二款之規定宣告沒收，卻疏未併予引用上開條例第十九條第一項規定資為諭知沒收之
法源依據，不無疏漏，亦有未洽。綜上所述，上訴意旨執此指摘原判決不當，非無理
由，應認有撤銷發回更審之原因。
據上論結，應依刑事訴訟法第三百九十七條、第四百零一條，判決如主文。
中　　　華　　　民　　　國　　九十三　　年　　　三　　　月　　三十一　　日
                              最高法院刑事第十庭
                                  審判長法官  呂　潮　澤
                                        法官  白　文　漳
                                        法官  吳　昆　仁
                                        法官  孫　增　同
                                        法官  吳　昭　瑩
      右正本證明與原本無異
                                              書  記  官
中　　　華　　　民　　　國　　九十三　　年　　　四　　　月　　　八　　　日
                                                                        ｖ
